【裁判字號】    98,交聲,401
【裁判日期】    981130
【裁判案由】    違反道路交通管理處罰條例聲明異議
【裁判全文】
臺灣基隆地方法院交通事件裁定         98年度交聲字第401號
移送機關    交通部公路總局台北區監理所基隆監理站
異  議  人
即受處分人  甲○○
上列受處分人因違反道路交通管理處罰條例案件，對於交通部公
路總局台北區監理所基隆監理站中華民國98年10月22日所為之處
分（原處分案號：基監字第裁42─RB0000000 號），聲明異議，
本院裁定如下：
    主  文
異議駁回。
    理  由
一、原處分意旨略以：異議人即受處分人（下稱異議人）甲○○
    ，於民國98年7月22日上午2時45分許，騎乘車號QQS─286號
    輕型機車，行經基隆市○○路與愛三路口時，因「酒後駕車
    ，酒精濃度測試值為每公升0.40毫克」違規，經基隆市警察
    局第一分局執勤員警以異議人有違反道路交通管理處罰條例
    第35條第1項第1款規定之行為，遂以基警交字第 RB0000000
    號舉發違反道路交通管理事件通知單製單舉發，並當場扣車
    移置保管。嗣原處分機關仍認異議人有「汽車駕駛人酒精濃
    度超過規定標準（0.4-0.55）之違規行為，乃依道路交通管
    理處罰例第35條第1項第1款、第24條第1項第2款（裁決書漏
    載「第24條第1項第2款」）之規定，裁處異議人罰鍰新臺幣
    （下同）22,500元，吊扣駕駛執照12個月，並施以道路交通
    安全講習等語。
二、聲明異議意旨略以：警員未實際偵查酒測行為，並利用「警
    察」身分強扣具狀人擁有之輕型機車乙台，異議人不服警員
    未依法律規定處理，故異議人對於前揭裁決自難甘服，爰依
    法請求撤銷原處分云云。
三、按汽車駕駛人飲用酒類或其他類似物後其吐氣所含酒精濃度
    超過每公升0.25毫克以上，不得駕車；汽車駕駛人，駕駛汽
    車經測試檢定有酒精濃度超過規定標準情形者，處新臺幣（
    下同）15,000元以上60,000元以下罰鍰，並當場移置保管其
    車輛及吊扣其駕駛執照1年；汽車駕駛人有第35條第1項規定
    之情形者，應接受道路交通安全講習，道路交通安全規則第
    114條第2款、道路交通管理處罰條例第35條第1項第1款、第
    24條第1項第2款分別定有明文。
四、經查：異議人於98年7月22日 2時45分許，騎乘車牌號碼QQS
    －286 號輕型機車行經基隆市○○路與愛三路口時，為基隆
    市警察局第一分局執行臨檢勤務員警攔停施以酒測，並測得
    異議人飲酒後其吐氣所含酒精濃度為每公升0.40毫克，酒精
    濃度超過標準值之違規行為，依道路交通管理處罰條例第35
    條第1項第1款規定，掣單舉發並當場扣車移置保管，上揭違
    規事實為異議人所不爭執，並有基隆市警察局基警交字第RB
    0000000 號舉發違反道路交通管理事件通知單、交通部公路
    總局臺北區監理所基隆監理站98年10月22日基監字第裁42-R
    B0000000號違反道路交通管理事件裁決書各1 紙附卷可稽。
    是以，異議人確於上開時、地，有酒精濃度超過規定標準仍
    駕駛車輛之違規行為，應堪認定。異議人雖以前情置辯。惟
    查：
  (一)按警察職權行使法第8條第1項第3 款規定「警察對於已發生
    危害或依客觀合理判對易生危害之交通工具，得予以欄停並
    要求駕駛人接受酒精濃度測試之檢定。本件員警既係於執行
    巡邏勤務時，發覺異議人滿臉通紅及駕車不穩之異常行為，
    客觀上已符合易生危害之狀態，從而，員警依法攔查並要求
    對異議人進行酒精濃度之測試，自屬合於上開之規定亦與司
    法院大法官會議釋字第535 號（下稱釋字）解釋之意旨無違
    ，蓋依釋字第535 號解釋文，警察實施臨檢勤務應限於已發
    生危害或依客觀、合理判斷易生危害之處所、交通工具或公
    共場所為之；對人實施之臨檢則須以有相當理由足認其行為
    已構成或即將發生危害者為限，堪認本件執勤員警依照上開
    規定，對於異議人已顯露飲酒之特徵，進而要求對其施行酒
    測，所為亦恪守釋字第535 號解釋之意旨，其臨檢當已符合
    正當法律程序。合先敘明。
  (二)異議人辯稱：本件警員並沒有對異議人實際實施酒測之行為
    云云。經本院核閱案號13號酒測單上所記載之施測日期為98
    年7 月22日凌晨2 時42分，酒測值為0.40毫克及異議人拒簽
    酒測單之註記，此有測試單 1紙在卷可稽。且執勤巡邏警員
    本其加強道路交通管理、維護交通秩序、確保交通安全職責
    所為之當場舉發，自應受到合法、正確而真正之推定。異議
    人既未就執勤員警之舉發有何瑕疵或錯誤，提出相關證據以
    供調查，本院經查亦無任何證據足資證明其有捏造事實違法
    取締之情事，異議人所辯顯難信實，自不能推翻本件舉發之
    真實性。
  (三)又關於移置保管車輛之處分，按97年5 月28日修正施行之道
    路交通管理處罰條例第35條第1 項所規定之「當場移置保管
    其車輛」措施，係為禁止駕駛人酒後繼續駕駛車輛以維護交
    通安全目的之行為，核其性質，非屬道路交通管理處罰條例
    第8 條規定應由公路主管機關就違規行為所為之「處罰」，
    復按該條例第85條之3第1項之規定可知，交通勤務警察或依
    法令執行交通稽查任務人員均得執行此項移置保管車輛措施
    ，是車輛經警察移置保管者，若就其相關移置保管發還等事
    項有所爭議，即應向該執行移置保管之警察機關或其上級機
    關尋求行政救濟為是，尚非本件異議程序所得審究，附此敘
    明。
五、綜上所述，異議人上開所辯各節，與本件事實認定及法律適
    用無涉，不能據以免罰，異議人確有於上開時、地騎乘機車
    酒精濃度過量之違規行為，原處分機關依道路交通管理處罰
    條例第35條第1項第1款、第24條第1項第2款、違反道路交通
    管理事件統一裁罰標準及處理細則及違反道路交通管理管理
    事件統一裁罰標準表之規定，裁處罰鍰2萬2仟5 百元，吊扣
    駕駛執照12個月，並施以道路交通安全講習，核無違誤，本
    件異議為無理由，應予駁回。
六、據上論斷，應依道路交通管理處罰條例第87條第2 項、道路
    交通案件處理辦法第19條，裁定如主文。
中    華    民    國    98    年    11    月    30    日
                  交通法庭法    官  陳姵君
以上正本證明與原本無異。
對於本件裁定如有不服，應於送達後5日內， 向本院提出抗告書
狀，敘述抗告之理由，抗告於臺灣高等法院。
中    華    民    國    98    年    11    月    30    日
                          書 記 官  王佩珠


司法院資訊處製作；財團法人民間司法改革基金會備份。
